臺灣臺北地方法院民事判決　　　　　　　　　　　　九十三年度訴字第一００七號
　　原　　　告　乙○○
　　訴訟代理人　李克欣律師
　　　　　　　　魏早炳律師
　　被　　　告　美商花旗銀行股份有限公司
　　法定代理人　丁○○
　　訴訟代理人　賴盛星律師
　　複代理人　　何淑媛律師
當事人間返還存款事件，本院於民國九十三年十二月六日言詞辯論終結，判決如下：
    主  文
原告之訴駁回。
訴訟費用由原告負擔。
    事實及理由
一、原告起訴主張其前於民國八十五年間向被告辦理房屋抵押貸款新台幣（下同）二
    百零五萬元，嗣因無力償還借款，經被告聲請台灣苗栗地方法院執行拍賣原告提
    供擔保借款之房地後受償一百三十三萬零九百三十一元，惟尚不足一百萬三千七
    百一十八元，原告乃委託胞兄丙○○於九十二年九月間前往被告所屬花旗銀行台
    中分行找其負責承辦之人員洽商分期償還事宜，並經獲被告同意而達成「甲方（
    即被告）同意倘乙方（即原告）向甲方清償八十四萬元者，則甲方同意予以免除
    前條欠款總額與前述約定還款金額之差額部分。乙方應自九十二年九月十五日起
    ，分四十二期，以每月為一期，按月於每月十五日給付甲方二萬元正，以資清償
    」之協議，並承特別指定其所屬松江分行之特定匯款帳戶名稱及匯款帳號予原告
    。被告公司於依雙方協儀之內容擬具書面之協議書後即於九十二年九月下旬將該
    協議書寄交原告簽章以完成書面作業程序，旋經原告委託胞兄丙○○於九十二年
    十月七日在協議書乙方欄代為簽名並蓋章後寄還被告公司所屬之台中分行，復於
    九十二年十月十五日依据被告公司之指示匯款四萬元至花旗銀行松江分行帳號0
    0000000000000號帳戶內以履行依約已到期之分期清償債務，均據
    如數依約收訖在案。詎被告公司竟仍否認和解契約業已合法有效成立之事實，並
    向台灣台中地方法院民事執行處聲請強制執行扣押原告之存款，並於九十二年十
    一月十四日自原告享有軍公教年息百分之十八優惠存款之台灣銀行大里分行收取
    所有之存款六十九萬四千五百八十三元。本件兩造間之債務既經雙方於執行名義
    成立之後達成還款金額剩八十四萬元，並其還款之方法業經雙方達成協議改為由
    原告自九十二年九月十五日起分四十二期，以每月為一期，按月於每月十五日攤
    還二萬元正之和解契約，原告自應受此和解契約之拘束，不得再執雙方清償協議
    前之執行名義任意聲請法院強制執行。而原告迄今為止皆仍依照前開協議內容按
    期清償，於原告未有任何一期未按期全數繳款之違約情形時，被告自無權請求原
    告一次清償其餘未到期之債務，爰依債務不履行及不當得利之法律關係，請求被
    告應將前開自原告於台灣銀行大里分行所收取之存款六十九萬四千五百八十三元
    返還予原告，並請求自被告收取之日即九十二年十一月十四日起至清償之日止，
    依照前開帳戶原告所享有之優惠利率年息百分之十八計算之利息等語。
二、被告辯稱：訴外人丙○○與被告職員甲○○於電話中洽商分期償還過程，甲○○
    原以與丙○○協議清償內容為分三．五年，每月二萬元，共計四十二期，總計八
    十四萬元，用以償還原告積欠被告之貸款餘額，故以此和解條件呈報主管核可後
    ，將系爭協議書一式二份寄送至乙○○
    條附註說明請確認無誤後簽名並寄回該二份予被告銀行審核用印完畢後，被告銀
    行將再寄回予原告乙份用印完畢之協議書以完成雙方簽立協議之程序。惟訴外人
    丙○○接獲系爭協議書後表示其和解條件應為每月二萬元，分三十五期償還，共
    計償還期間為二年十一個月，和解金額為七十萬元，故表示其無法同意系爭協議
    書之內容，而甲○○小姐經丙○○告知後亦明確回覆丙○○所提和解條件，被告
    銀行無法同意，故和解協議未成，嗣後丙○○雖反悔並將系爭分期清償協議書簽
    回一份，惟該簽名並非原告親簽，被告乃於九十二年十月十七日發函通知原告該
    協議內容無效，並請其於文到三日內清償積欠被告款項一百萬零三千七百一十八
    元及自九十年十月十二日起至清償日止按法定利率百分之六計算之利息，逾期原
    告仍未清償，被告始向台灣台中地方法院聲請強制執行原告對於台灣銀行大里分
    行之存款債權，系爭分期清償協議書並未有效成立，被告自不受系爭分期清償協
    議書之拘束，爰聲明駁回原告之訴等語。
三、兩造不爭執之事實：
（一）原告前於八十五年間向被告辦理房屋抵押貸款二百零五萬元，嗣因無力償還借
      款，經被告聲請台灣苗栗地方法院執行拍賣原告提供擔保借款之房地後受償一
      百三十三萬零九百三十一元，惟尚不足一百萬三千七百一十八元。
（二）被告嗣向台灣台中地方法院民事執行處聲請強制執行扣押原告之存款，並於九
      十二年十一月十四日自原告享有軍公教年息百分之十八優惠存款之台灣銀行大
      里分行收取所有之存款六十九萬四千五百八十三元。
四、按當事人主張有利於己之事實者，就其事實有舉證責任，民事訴訟法第二百七十
    七條定有明文，又原告於起訴原因已有相當之證明，而被告於抗辯事實並無確實
    證明方法，僅空言爭執者，當然認定其抗辯事實之非真正，而應為被告不利之認
    定，又原告對於自己主張之事實已盡證明之責後，被告對其主張，如抗辯其不實
    ，並提出反對之主張者，則被告對其反對之主張，亦應負證明之責，此為舉證責
    任分擔之原則，另民事訴訟法如係原告主張權利者，應先由原告負舉證之責，若
    原告不能舉證，以證實自己主張之事實為真實，則被告就其抗辯事實即令不能舉
    證，或其舉證尚有疵累，亦應駁回原告之訴，有最高法院十七年上字第九一七０
    號、十八年上字第一六七九號、同年上字第二八五五號判例及七十二年台上字第
    四二二五號判決意旨可資參照。本件原告主張兩造間有成立分期清償之協議，惟
    為被告所否認，則原告就此應負舉證之責。經查，原告雖提出分期清償協議書影
    本一份為證，惟其上僅有原告之簽章，被告公司並未於其上蓋用印文，況參諸被
    告提出兩造不爭執真正之錄音譯文，「方（被告職員即甲○○）：我現在跟你說
    如果你之前講的是三十五期，每個月二萬的話，因為我只有把你的報告簽過，就
    是三點五年，每個月二萬，我們實收要八十四萬，如果按照你說七十萬的話，這
    種條件公司沒辦法接受」「周（即原告之兄丙○○）：這樣子喔」「方：對，我
    現在就要跟你說，不是我原來幫你簽的，我寄給你的協議書就是依照我先前那個
    樣子」、「周：那這樣暫時我本身也沒辦法因為我工作的問題我也跟你說的很清
    楚」、「方：沒關係那我還是一樣找乙○○那邊催討」、「周：好」等語，顯見
    訴外人丙○○尚對協議書內分期償還之期數及清償之總額有爭執，亦即兩造對和
    解契約重要之點並未達成合致，該和解契約（即分期清償協議書）即因雙方意思
    表示未合致而不成立。原告雖陳稱電話錄音譯文之時間點絕非如被告公司所稱之
    九十二年十月六日，而係在雙方九月間尚在磋商階段之談話內容等語，惟觀諸被
    告所提出電話錄音譯文內容所載「對，我現在就要跟你說，不是我原來幫你簽的
    ，我寄給你的協議書就是依照我先前那個樣子。」等語，可知被告銀行承辦人員
    甲○○於通話當時早已將系爭協議書寄出予原告，然丙○○就系爭協議書內容不
    表同意，因而表示「那這樣暫時我本身也沒辦法因為我工作的問題我也跟你說的
    很清楚…。」，準此，雙方就系爭協議書之內容未能達成合意，被告自不受系爭
    協議書之拘束。至訴外人丙○○嗣後雖於系爭分期清償協議書簽署原告姓名後寄
    回被告銀行，應為另一新要約，被告就該新要約並未表示承諾，被告自不受系爭
    分期清償協議書內容拘束，是被告函請原告於文到三日內清償積欠被告款項一百
    萬零三千七百一十八元及自九十年十月十二日起至清償日止按法定利率百分之六
    計算之利息，逾期原告仍未清償，被告始向台灣台中地方法院聲請強制執行原告
    對於台灣銀行大里分行之存款債權，洵屬有據，原告請求被告返還存款，並無理
    由。
五、從而，原告據以提起本訴，請求被告給付原告六十九萬四千五百八十三元，及自
    九十二年十一月十四日起至清償之日止，按年息百分之十八計算之利息，即無理
    由，應予駁回。
六、因本案事證已臻明確，兩造其餘主張陳述及所提之證據，均毋庸再予審酌，附此
    敘明。
七、結論：原告之訴為無理由，依民事訴訟法第七十八條判決如主文。
中　　　華　　　民　　　國　　九十三　　年　　 十二 　　月　　 二十 　　日
                    民事第六庭  法  官    郭美杏
正本係照原本作成
如對本判決上訴，須於判決送達後廿日內向本院提出上訴狀
中　　　華　　　民　　　國　　九十三　　年　　 十二 　　月　　 三十 　　日
                                          書記官    潘惠梅
